【裁判字號】    99,財管,26
【裁判日期】    990419
【裁判案由】    指定遺產管理人
【裁判全文】
臺灣板橋地方法院民事裁定              99年度財管字第26號
聲  請  人  丙○○
上列聲請人聲請對被繼承人甲○○選任遺產管理人事件，本院裁
定如下：
    主    文
指定乙○○（男、民國○○年○ 月○○日生、身分證統一編號：Ｚ000
000000號、籍設台北縣新莊市○○街90巷5 弄4 號）為被繼承人
甲○○（男、民國○○年○ 月○○日生、身分證統一編號：Ｚ0000000
00號、生前籍設台北縣新莊市○○街90巷5 弄4 號）之遺產管理
人。
程序費用由被繼承人甲○○之遺產負擔。
    理    由
一、按繼承開始時，繼承人之有無不明，而無親屬會議或親屬會
    議未於1 個月內選定遺產管理人者，利害關係人或檢察官得
    聲請法院選任遺產管理人，並由法院依公示催告程序，定6
    個月以上之期限，公告繼承人，命其於期限內承認繼承；又
    被繼承人之所有繼承人均拋棄其繼承權者，亦準用關於無人
    承認繼承之規定，民法第1177條、第1178條第2 項、第1176
    條第6 項定有明文。
二、本件聲請意旨略以：被繼承人甲○○（男、民國○○年○ 月○○
    日生、身分證統一編號：Ｚ000000000號、生前籍設台北縣新
    莊市○○街90巷5 弄4 號）於民國97年12月1 日向聲請人承
    租房屋，從事汽車修護廠工作，惟被繼承人於99年1 月24日
    死亡，其尚有房租未繳，並遺留部分生財器具、雜物於屋內
    ，聲請人希望清理被繼承人之遺產，然被繼承人之第1 、2
    、3 順位繼承人均已拋棄繼承，並無第4 順位繼承人，是否
    仍有應繼承之人不明，而其親屬並未有選定遺產管理人，致
    被繼承人之遺產無人繼承，聲請人對該遺產亦無法行使權利
    。聲請人基於被繼承人之債權人地位，以利害關係人之身分
    ，爰依民法第1178條第2 項之規定，狀請本院准予裁定選任
    被繼承人之父乙○○為被繼承人甲○○之遺產管理人等語。
三、本件聲請人主張被繼承人甲○○於97年12月1 日向聲請人承
    租房屋，從事汽車修護廠工作，惟被繼承人於99年1 月24日
    死亡，其所有繼承人全部拋棄繼承，聲請人為被繼承人之債
    權人之事實，業據提出房屋租賃契約書、被繼承人之除戶戶
    籍謄本、被繼承人親屬之戶籍謄本、本院99年2 月9 日板院
    輔家潔99年度司繼字第250 號、99年度司繼字第252 號函影
    本各1 件為證，自應認聲請人所述情節為真實。從而，本院
    認聲請人以利害關係人身分，聲請指定被繼承人之父乙○○
    為被繼承人甲○○之遺產管理人，核與首揭規定尚無不合，
    應予准許。
四、至被繼承人甲○○之繼承人既均拋棄繼承，其遺產依民法第
    1176條第6 項準用關於無人承認繼承之規定，依同法第1185
    條規定，於清償債權並交付遺贈物後，如有賸餘，應歸屬國
    庫。
五、依非訟事件法第21條第2 項，民事訴訟法第78條、第95條，
    裁定如主文。
中    華    民    國    99    年    4     月    19    日
                  家事庭  法  官  毛崑山
以上正本係照原本作成
如對本裁定抗告須於裁定送達後10日內向本院提出抗告狀（並應
繳納抗告費新台幣壹仟元及附繕本）
中    華    民    國    99    年    4     月    19    日
                          書記官  廖宮仕

司法院資訊處製作；財團法人民間司法改革基金會備份。
